【裁判字號】    98,上訴,372
【裁判日期】    980430
【裁判案由】    毒品危害防制條例
【裁判全文】
臺灣高等法院臺中分院刑事判決         98年度上訴字第372號
上  訴  人  臺灣臺中地方法院檢察署檢察官
被      告  甲○○
                    國民
                      號
                    （另案於臺灣臺中監獄執行中）
指定辯護人  本院公設辯護人劉秋蘭
上列上訴人因被告違反毒品危害防制條例案件，不服臺灣臺中地
方法院97年度訴字第3839號中華民國97年12月12日第1審判決（
起訴案號：臺灣臺中地方法院檢察署97年度偵字第18910號），
提起上訴，本院判決如下：
    主  文
原判決關於甲○○被訴運輸第一級毒品罪部分（即無罪判決部分
）撤銷。
甲○○犯持有第一級毒品罪，累犯，處有期徒刑肆月，如易科罰
金，以新臺幣壹仟元折算壹日。扣案之第一級毒品海洛因（驗餘
合計淨重拾柒點零貳公克，空包裝總重貳點公克），沒收銷
燬之。
    事  實
一(一)甲○○前曾於民國（以下同）95年間，因施用第1、2級毒品
    案件，經臺灣臺中地方法院以95年度訴字第3864號分別判處
    有期徒刑7月、4月，定應執行刑有期徒刑9月，經上訴本院
    以96年度上訴字第934號撤銷原判決，仍分別判處有期徒刑7
    月、4月，亦定應執行刑有期徒刑9月，其中施用第2級毒品
    部分因不能上訴最高法院確定，另施用第1級毒品部分則經
    最高法院以96年度臺上字第3810號駁回上訴確定，該2罪所
    處之刑其後另經本院以96年度聲減字第2634號裁定減為有期
    徒刑3月又15日、2月，定應執行之刑為有期徒刑4月又15日
    確定，於96年10月22日易科罰金執行完畢，仍不知悔改。
  (二)甲○○明知海洛因係毒品危害防制條例第2條第2項第1款所
    規定之第1級毒品，未經許可，不得持有；而於97年8月7日
    下午22時許，駕車搭載綽號「斑鳩」之藍梆溢，前往臺中市
    ○○街142號2樓，由藍梆溢以新臺幣（以下同）17萬元之價
    格，向真實姓名年籍不詳綽號「阿桂」（或稱「阿貴」）之
    男子購得第1級毒品海洛因2包（合計約1兩重，每包約0.5兩
    重），而藍梆溢為免所購得之海洛因遭其同居人發覺，欲離
    去之際，在該址樓下車內將其中1包海洛因交予甲○○，委
    託甲○○保管以持有之，甲○○於駕車載藍梆溢返家後，將
    上開海洛因帶回臺中縣霧峰鄉○○街102巷3弄3號住處內予
    以分裝，放置在房間床頭櫃上之面紙盒內。
  (三)嗣於97年8月8日下午17時10分許，在臺中市○○○街81號旁
    巷口，為警查獲，並在甲○○所駕駛之車牌號碼9793-HZ號
    自小客車內，扣得黑色手提包1包、第1級毒品海洛因3小包
    （毛重約4.1公克）、門號0000000000號LG牌行動電話（序
    號為00000000000000000號）1支、注射針筒2支、放置毒品
    使用之香菸盒1個、杓子1支、糖1包等物，再於同日下午17
    時45分許，在臺中縣霧峰鄉○○街102巷3弄3號之甲○○住
    處，扣得第1級毒品海洛因1大包及1小包（上述扣案海洛因
    合計驗餘淨重17.02公克，空包裝總重2.33公克）、注射針
    筒1支、MOTOROLA牌手機1支（序號000000000000000號）、
    MOSHIMOVO牌手機1支、NOKIA牌手機1支（序號為0000000000
    00000號）、HAIER牌手機1支（含SIM卡1枚）等物（甲○○
    犯毒品危害防制條例第4條第1項之販賣第1級毒品罪部分，
    經原審法院判處罪刑，於上訴本院後經本院以上訴未附具體
    理由駁回上訴確定在案。）。
二、案經臺中縣警察局烏日分局報告暨行政院海岸巡防署中部地
    區巡防局岸巡第四一大隊移送臺灣臺中地方法院檢察署檢察
    官偵查起訴。
    理  由
壹、證據能力部分：
    按被告以外之人（包括證人、鑑定人、告訴人、被害人及共
    同被告等）於審判外之陳述雖不符刑事訴訟法第159條之1至
    之4等4條之規定，而經當事人於審判程序同意作為證據，法
    院審酌該言詞陳述或書面陳述作成時之情況，認為適當者，
    亦得為證據；當事人、代理人或辯護人於法院調查證據時，
    知有刑事訴訟法第159條第1項不得為證據之情形，而未於言
    詞辯論終結前聲明異議者，視為有前項之同意，同法第159
    條之5定有明文。立法意旨在於傳聞證據未經當事人之反對
    詰問予以核實，原則上先予排除。惟若當事人已放棄反對詰
    問權，於審判程序中表明同意該等傳聞證據可作為證據；或
    於言詞辯論終結前未聲明異議，基於尊重當事人對傳聞證據
    之處分權，及證據資料愈豐富，愈有助於真實發見之理念，
    且強化言詞辯論主義，使訴訟程序得以順暢進行，上開傳聞
    證據亦均具有證據能力。查檢察官、被告、被告之指定辯護
    人對於本案卷內相關證人之證述、文書卷證資料之證據能力
    ，並未就有合於刑事訴訟法第159條第1項不得為證據之情形
    於本院言詞辯論終結前聲明異議，且上述證人之證述、文書
    卷證資料亦經本院於審理期日逐一提示、朗讀，並告以要旨
    ，本院復審酌相關證人證述筆錄製成、文書卷證資料取得，
    並無證據顯示有何違背程序規定情事，依據上述之說明，均
    應具有證據能力。
貳、實體理由：
甲、有罪判決部分：
一(一)訊據被告甲○○對於伊有於犯罪事實所載之時間、地點，駕
    車搭載藍梆溢，前往臺中市○○街142號2樓，由藍梆溢以17
    萬元之價格，向綽號「阿桂」（或稱「阿貴」）之男子購得
    海洛因2包，而藍梆溢為免購得之海洛因為其同居人發覺，
    欲離去之際，在該址樓下車內將其中1包海洛因交予伊保管
    而持有之，伊再駕車載藍梆溢返家後，將上開海洛因帶回臺
    中縣霧峰鄉○○街102巷3弄3號住處予以分裝，放置在房間
    床頭櫃上之面紙盒內之事實，於本院審理中皆不爭執，且被
    告就此持有第1級毒品海洛因之供述，核與藍梆溢於臺灣臺
    中地方法院檢察署97年度偵字第24845號偵查案之97年12月
    11日上午10時20分偵查中所證述之情節相當（該偵查筆錄附
    於本院卷第17至20頁）；且如犯罪事實欄所載扣案之白色粉
    末經送法務部調查局鑑定之結果，係海洛因，合計淨重17.0
    2公克，空包裝總重2.33公克，純度72.7%，純質淨重12.39
    公克一節，有該局97年9月2日調科壹字第09723035760號鑑
    定書一紙附於偵查卷第123頁可憑，是被告上開持有第1級毒
    品海洛因之供認情節足認與本案客觀事實相符，堪以採為本
    案斷罪之依據。
  (二)至於被告於警詢、偵查、本院審理中或稱係向藍梆溢購買海
    洛因、或稱係與藍梆溢合資購買海洛因云云，惟藍梆溢於上
    述案件之偵查中已明白證稱其本來就是將海洛因寄放予被告
    ，是被告事後才稱要合資購買，被告並未出資等語（筆錄附
    於本院卷第19頁），亦即依藍梆溢上開證言，藍梆溢將上述
    扣案之海洛因交予被告之時，純係寄放在被告處，被告於持
    有之初當無與藍梆溢合資購買海洛因之可言，且藍梆溢此之
    證述情節，復核與被告於警詢中供稱「我是8月7日晚上22時
    許，開「斑鳩」的車子，載「斑鳩」去找「阿桂」，在臺中
    市○○街142號，就是我帶警方去指認的地方，我有跟「斑
    鳩」上去2樓「阿桂」住處，由「斑鳩」拿17萬元當場跟「
    阿桂」買了1兩的毒品海洛因，裝成2袋，每袋約半兩，我們
    下樓到車上的時候「斑鳩」就把其中一包拿給我說先放我這
    邊帶回去藏起來。」等語相符（警卷第12頁背面），是被告
    上開所辯，當不足以採信，關於被告持有經警扣案之海洛因
    自係為藍梆溢保管一節，自堪認定。
  (三)至於被告雖另於98年8月8日下午15時許，在伊上開住處內，
    施用第1級毒品海洛因，經臺灣臺中地方法院檢察署檢察官
    以97年度毒偵字第4104號提起公訴，並經臺灣臺中地方法院
    以97年度訴字第3689號判處罪刑，再經本院以97年度上訴字
    第2857號駁回上訴確定在案；惟本件被告係於97年8月7日下
    午22時許為藍梆溢保管以持有上述第1級毒品，與被告於嗣
    後在98年8月8日下午15時許，施用第1級毒品之犯罪間，自
    屬另行起意之數罪關係，附此敘明。
  (四)是本案事證明確，被告上開犯罪，堪為認定，應依法予以論
    科。
二、次按刑事訴訟法第300條所謂得就起訴之犯罪事實，變更檢
    察官所引應適用之法條，係指法院於不妨害事實同一之範圍
    內，得自由認定事實而為適用法律，必不變更起訴之犯罪事
    實，僅變更其法條始有適用，如其起訴之基本社會事實並非
    同一，自無變更起訴法條而逕行論罪之餘地；又檢察官就犯
    罪事實之一部起訴者，其效力及於全部，刑事訴訟法第267
    條定有明文，則已起訴之部分與未起訴之部分，均應構成犯
    罪，並具有裁判上一罪之關係者，依公訴不可分之原則，其
    效力及於全部，受理該訴訟之法院，自應依審判不可分之原
    則，就整個犯罪事實而為審判。裁判上一罪案件，檢察官就
    犯罪事實一部起訴者，依刑事訴訟法第267條規定，其效力
    及於全部，受訴法院基於審判不可分原則，對於未經起訴之
    其餘事實，應一併審判，此為犯罪事實之一部擴張；同理，
    檢察官所起訴之全部事實，經法院審理結果認為一部不能證
    明犯罪或行為不罰時，僅於判決理由內說明不另為無罪之諭
    知，毋庸於主文內為無罪之宣示，此為犯罪事實之一部縮減
    。至於刑事訴訟法第300條所規定，有罪之判決，得就起訴
    之犯罪事實，變更檢察官所引應適用之法條者，係指法院在
    事實同一之範圍內，不變更起訴之犯罪事實；亦即在不擴張
    及減縮原訴之原則下，於不妨害基本社會事實同一之範圍內
    ，始得自由認定事實，適用法律，三者不能混為一談。易言
    之，檢察官依裁判上一罪起訴之甲、乙犯罪事實，經法院審
    理結果，倘認為甲事實不能證明其犯罪，但係犯有裁判上一
    罪關係之乙、丙事實時。關於甲事實部分，為犯罪事實之減
    縮，僅於理由說明，不另為無罪之諭知；關於丙事實部分，
    則為犯罪事實之擴張，依審判不可分原則，應一併審判，不
    發生變更起訴法條問題。最高法院78年度臺上字第3761號、
    92年度臺上字第1841號判決意旨參照。經查：本件公訴人雖
    以被告係犯毒品危害防制例第4條第1項之運輸第1級毒品之
    罪提起公訴，而本院認定被告所為係犯同條例第11條第1項
    之持有第1級毒品罪，二者間之犯罪事實並非同一，且本院
    認定有罪判決之持有第1級毒品罪部分，為起訴犯罪事實之
    減縮，並無刑事訴訟法第300條變更起訴法條之適用，又公
    訴人既已就被告犯運輸第1級毒品之犯行提起公訴，原起訴
    範圍已涵蓋持有第1級毒品犯行部分，既屬同一持有行為，
    為起訴效力所及，本院自應併予審理，先予敘明。
三、核被告所為，係犯毒品危害防制條例第11條第1項之持有第1
    級毒品罪。又被告前曾於95年間，因施用第1、2級毒品案件
    ，經臺灣臺中地方法院以95年度訴字第3864號分別判處有期
    徒刑7月、4月，定應執行刑有期徒刑9月，經上訴本院以96
    年度上訴字第934號撤銷原判決，仍分別判處有期徒刑7月、
    4月，亦定應執行刑有期徒刑9月，其中施用第2級毒品部分
    因不能上訴最高法院確定，另施用第1級毒品部分則經最高
    法院以96年度臺上字第3810號駁回上訴確定，該2罪所處之
    刑其後另經本院以96年度聲減字第2634號裁定減為有期徒刑
    3月又15日、2月，定應執行之刑為有期徒刑4月又15日確定
    ，於96年10月22日易科罰金執行完畢，有臺灣高等法院被告
    全國前案紀錄表在卷可按，被告於受有期徒刑之執行完畢後
    ，5年之內，再犯本件有期徒刑以上之罪，為累犯，應依刑
    法第47條第1項規定加重其刑。爰審酌被告前雖經有期徒刑
    之執行完畢，素行非佳，惟對於持有上述第1級毒品海洛因
    之事實皆不爭執，態度尚稱良好，又持有上述毒品之時間不
    長，所生危害非重等一切情狀，量處有期徒刑4月，並諭知
    易科罰金之折算標準。如犯罪事實欄所載扣案之海洛因，連
    同其外包裝，無法完全析離，應一併視為毒品危害防制條例
    第2條第2項第1款所規定之第1級毒品，並依同條例第18條第
    1項規定諭知沒收銷燬之。至於其餘扣案之黑色手提包1包、
    門號0000-000000號LG牌行動電話（序號為000000000000000
    00號）1支、注射針筒3支、香菸盒1個、杓子1支、糖1包、
    MOTOROLA牌手機1支（序號000000000000000號）、MOSHIMOV
    O牌手機1支、NOKIA牌手機1支（序號為000000000000000號
    ）、HAIER牌手機1支（含SIM卡1枚）等物，則與被告犯本件
    持有第1級毒品罪之犯罪無涉，不為沒收沒收之宣告。
四、原審判決，以被告被訴運輸第1級毒品罪犯罪不能證明，而
    為無罪之判決，雖非無見。惟查：本件被告被訴運輸第1級
    毒品罪固無證據足以證明（詳后述），惟就持有第1級毒品
    之基本持有事實則確係存在，原審判決就此未予審酌，容屬
    有誤，檢察官雖非以此為由提起上訴，然原審判決既有上開
    疏誤之處，自應由本院將原審判決關於被告被訴運輸第1級
    毒品罪之無罪判決部分予以撤銷，另為適當之判決。
乙、不另為無罪判決諭知部分：
一、公訴意旨略以：被告於上述時間，駕車搭載藍梆溢，前往臺
    中市○○街142號2樓，由藍梆溢以17萬元之價格，向綽號「
    阿桂」（或稱「阿貴」）之男子購得第1級毒品海洛因2包，
    下樓正欲離去之際，藍梆溢在車內交付其中1包海洛因毒品
    予被告，委被告代為藏放，被告即基於運輸第1級毒品之犯
    意，駕車將上開海洛因，運回臺中縣霧峰鄉○○街102巷3弄
    3號住處，並將之分裝後，藏放在房間床頭櫃上之面紙盒內
    ，因認被告涉有毒品危害防制條例第4條第1項之運輸第1級
    毒品罪嫌等語。
二、按犯罪事實應依證據認定之，無證據不得認定犯罪事實；又
    不能證明被告犯罪者，應諭知無罪之判決，刑事訴訟法第15
    4條第2項、第301條第1項分別定有明文。又所謂認定犯罪事
    實之證據，係指足以認定被告確有犯罪行為之積極證據而言
    ，該項證據須適合於被告犯罪事實之認定，始得採為斷罪之
    資料。而事實之認定，應憑證據，如未能發現相當證據，或
    證據不足以證明，自不能以推測或擬制之方法，以為裁判之
    基礎。再認定犯罪事實所憑之證據，雖不以直接證據為限，
    間接證據亦包括在內，然不論直接證據或間接證據，其為訴
    訟上之證明，均須於通常一般人不致有所懷疑，而得確信其
    為真實之程度者，始得據為有罪之認定，倘其證明未達此一
    程度，而有合理之懷疑存在時，即難遽採為不利被告之認定
    （最高法院29年臺上字第3105號、40年臺上字第86號、76年
    臺上字第4986號判例參照）。另刑事訴訟法第161條已於91
    年2月8日修正公布，其第1項規定：檢察官就被告犯罪事實
    ，應負舉證責任，並指出證明之方法。因此，檢察官對於起
    訴之犯罪事實，應負提出證據及說服之實質舉證責任，倘其
    所提出之證據，不足為被告有罪之積極證明，或其指出證明
    之方法，無從說服法院以形成被告有罪之心證，基於無罪推
    定之原則，自應為被告無罪判決之諭知。
三(一)本件檢察官認被告犯有毒品危害防制條例第4條第1項之運輸
    第1級毒品罪嫌，無非以被告之供述，及有上述第1級毒品海
    洛因扣案，為主要論據。
  (二)訊據被告堅決否認犯有檢察官起訴書所指之運輸第1級毒品
    犯罪，於警詢中抗辯稱係藍梆溢所寄放，於原審法院審理中
    則抗辯稱扣案之海洛因係伊向藍梆溢購買，不是藍梆溢所寄
    放，當天伊與藍梆溢一起前往購買海洛因，藍梆溢出資購買
    後回到伊住處，將一部分海洛因轉賣給伊，伊再從中分裝一
    小包出來；於本院審理中則抗辯稱係與藍梆溢合買海洛因等
    語。
四、經查：
  (一)按「運輸第1級毒品罪，所謂「運輸」，係本於運輸意思而
    搬運輸送而言，須基於此意圖，而為搬運輸送之行為，始成
    立運輸毒品罪；若係為單純持有而零星持送，如無運輸之認
    識或意圖，即不能論以該罪。」，最高法院95年度臺上字第
    5268 號裁判意旨參照。
  (二)本案被告之所以持有上述海洛因毒品，係因藍梆溢向綽號「
    阿桂」（或稱「阿貴」）之人購得共價17萬元之海洛因後，
    為防止其同居人發覺，而將其中1包海洛因委由被告保管一
    節，已如上開有罪判決理由中所述；則被告於98年8月7日下
    午22時許，在臺中市○○街142號樓下車內，由藍梆溢交付
    而收受、持有扣案之海洛因，被告其意在為藍梆溢保管該海
    洛因，以防藍梆溢之同居人得知藍梆溢仍持有海洛因，嗣被
    告將扣案之海洛因攜回住處，並放置在房間床頭櫃之面紙盒
    內，即顯非基於運輸毒品之犯意而持有該海洛因；依據首揭
    判決要旨之說明，被告此之所為，尚核與毒品危害防制條例
    第4條第1項所指運輸第1級毒品罪之構成要件容有不符，難
    遽以該罪論處。此外，復查無其他積極證據足資證明被告有
    何運輸第1級毒品之犯罪，既不能證明被告犯有運輸第1級毒
    品之罪，自應認被告此部分犯罪不能證明，惟此與上述有罪
    判決部分，具有實質上一罪關係，爰不另為無罪判決之諭知
    。
、臺灣臺中地方法院檢察署98年1月12日中檢輝冬98偵507字第
    002854號函移送併辦被告於97年8月6日某日，在臺中縣霧峰
    鄉○○路「全國電子」前，將第1級毒品海洛因販賣予丙○
    ○施用而移送併辦部分，應退回由承辦檢察官另為適當之處
    理。
據上論結，應依刑事訴訟法第369條第1項前段、第364條、第299
條第1項前段，毒品危害防制條例第11條第1項、第18條第1項，
刑法第47條第1項、第41條第1項前段，刑法施行法第1條之1，判
決如主文。
本案經檢察官乙○○到庭執行職務。
中    華    民    國    98    年    4     月    30    日
            刑事第三庭   審判長法  官   王  增  瑜
                               法  官   吳  進  發
                               法  官   梁  堯  銘
以上正本證明與原本無異。
檢察官得上訴。
如不服本判決應於收受送達後十日內向本院提出上訴書狀，其未
敘述上訴之理由者，並得於提起上訴後十日內向本院補提理由書（
均須按他造當事人之人數附繕本）「切勿逕送上級法院」。
                               書記官   陳  麗  玉
中    華    民    國    98    年    4     月    30    日


司法院資訊處製作；財團法人民間司法改革基金會備份。
